臺灣高等法院刑事判決　　　　　　 95年度上更(一)字第672號
上　訴　人
即　被　告　甲○○
選任辯護人　黃重鋼律師
　　　　　　林上鈞律師
　　　　　　李詩皓律師
上列上訴人因違反槍砲彈藥刀械管制條例案件，不服臺灣板橋地
方法院94年度訴字第432號，中華民國95年2月13日第一審判決（
起訴案號：臺灣板橋地方法院檢察署94年度偵字第1433號），提
起上訴，判決後，經最高法院發回更審，本院判決如下：
    主  文
原判決撤銷。
甲○○未經許可，製造可發射子彈具有殺傷力之改造手槍，累犯
，處有期徒刑陸年，併科罰金新臺幣貳拾萬元，罰金如易服勞役
，以罰金總額與陸個月之日數比例折算之。
仿SIG SAUER 廠半自動手槍製造之金屬玩具手槍改造而成之改造
手槍（含彈匣壹個、槍枝管制編號0000000000號）、仿BERETTA
廠半自動手槍製造之金屬玩具手槍改造而成之改造手槍（含彈匣
壹個、槍枝管制編號0000000000號）各壹支均沒收。
    事  實
一、甲○○綽號「小宇」，曾因殺人案件，經臺灣板橋地方法院
    判處有期徒刑5年，於民國85年1月23日縮短刑期假釋出監並
    付保護管束，至87年6月8日保護管束期滿執行完畢。仍不知
    悔改，明知未經中央主管機關許可，不得製造、持有可發射
    子彈具有殺傷力之改造手槍、子彈，竟因其友人丙○○（另
    案審理）為圖持有槍彈防身，遂基於製造可發射子彈具有殺
    傷力之改造手槍及子彈之犯意，於91年1月某日，在臺北縣
    板橋市五權公園附近，以新臺幣（下同）2萬餘元之代價，
    接受丙○○委託製造改造手槍及子彈，並收受丙○○自不詳
    之玩具店所購得之仿SIG SAUER廠半自動手槍製造之金屬玩
    具手槍、仿BERETTA廠半自動手槍製造之金屬玩具手槍各1
    支後，即在其所任職設於臺北縣板橋市○○路14巷22之1號
    之名鐘科技股份有限公司（下稱名鐘公司）內，利用上班時
    間無人注意之機會，以該公司內所有之傳統車床、桌上車床
    及直立式銑床等機具及剩餘鋼材，就槍枝部分係將鋼材外徑
    削薄、鑽孔，車製成與上揭金屬玩具手槍之尺寸相合之金屬
    槍管，再將之換裝套入各該金屬玩具手槍中，製造成可發射
    子彈具有殺傷力之改造手槍2支（槍枝管制編號0000000000
    號、0000000000號）；子彈部分則係將玩具槍金屬彈殼加裝
    其所車製之直徑7.91厘米土造金屬彈頭後，製造成具有殺傷
    力之改造子彈18顆、不具有殺傷力之改造子彈11顆，而均持
    有之。嗣甲○○即在名鐘公司附近，陸續將上開具有殺傷力
    之改造手槍2支、具有殺傷力之改造子彈18顆、不具有殺傷
    力之改造子彈11顆交付與丙○○持有，嗣丙○○在板橋市○○路旁空地試射其中1把改造手槍1次，射擊1顆子彈（具有
    殺傷力）。後於91年2月20日下午6時許，為警持臺灣板橋地
    方法院搜索票在臺北縣板橋市○○路○段47巷2弄7號游寶億
    住處查獲丙○○，並扣得丙○○非法持有之上開具有殺傷力
    之改造手槍2支（各含彈匣一個）、具有殺傷力之改造子彈
    17顆（均於送鑑定時經試射擊發而滅失）及不具有殺傷力之
    改造子彈11顆，經丙○○於91年2月22日警詢時先供出係「
    小宇」改造、交付扣案之槍彈，再於92年1月21日臺灣板橋
    地方法院91年度訴字第1226號甲○○違反槍砲彈藥刀械管制
    條例案件審理時，具結證述係甲○○改造上開槍枝、子彈後
    ，始查知上情。
二、案經臺北縣政府警察局新莊分局報請臺灣板橋地方法院檢察
    署檢察官偵查起訴。
    理  由
壹、證據能力部分：
一、按被告以外之人於審判外向法官所為之陳述，得為證據；於
    偵查中向檢察官所為之陳述，除顯有不可信之情況者外，得
    為證據，刑事訴訟法第159條之1定有明文。查證人丙○○前
    於92年1月21日原審法院91年度訴字第1226號甲○○違反槍
    砲彈藥刀械管制條例案件中所為之證述，及於94年2月16日
    本案檢察官訊問時所為之證述部分，均已依法具結擔保其證
    言之可信性，有證人結文2紙在卷可參，核證人丙○○於原
    審及本院所為之證述，業經被告甲○○該案之選任辯護人在
    庭得以行使對證人之詰問權，且被告及辯護人亦不爭執該部
    分之證據能力（見本案原審卷第42頁）；又辯護人雖指證人
    丙○○在本案偵查中供述前後不一，而檢察官未依刑事訴訟
    法第248條第1項規定，由被告對證人行使詰問權等情，惟證
    人供述前後不一係屬證據證明力而非證據能力之問題，且證
    人丙○○於94年2月16日作證時，被告並未在場，自與同法
    第248條第1項規定之情況有異，現行刑事訴訟法復未規定被
    告就證人於偵查中之陳述，均應有行使詰問之權利，本案前
    開偵查期日亦查無其他顯不可信之情形，故依前開規定，本
    院認均得為本案之證據。至證人丙○○其他於本案審理程序
    外之陳述，或係本於被告之身分所為，或未經合法具結，復
    曾為辯護人於準備程序中爭執其證據能力，本院認均無作為
    認定被告有罪之證據能力，合先敘明。
二、內政部警政署刑事警察局函覆之槍彈鑑驗結果部分，係依刑
    事訴訟法第206條第1項所為之鑑定報告，且被告甲○○及辯
    護人於原審及本院審理時，均未就該鑑定報告之證據能力表
    示異議，自得作為證據。
三、就被告甲○○於91年1月24日前案警詢時之供述內容部分，
    被告甲○○雖於原審準備程序中表示伊覺得筆錄記載內容跟
    當時想的意思不太一樣云云，然亦陳明當時警察並未打伊或
    逼伊等語，而被告甲○○亦已在該筆錄上簽名確認，顯係出
    於任意性所為，並經被告甲○○前案確定判決（本院92年度
    上訴字第2747號判決）採為判決被告甲○○有罪之依據，故
    本院認於本案亦得作為證據。
貳、認定事實
一、訊據被告甲○○固承認其綽號為「小宇」，且於91年1月間
    在名鐘公司工作，惟否認有何製造槍彈之犯行，辯稱證人丙○○可能是為了脫罪才亂說的云云。經查：
（一）本案係緣於警方於91年2月20日下午6時許，持原審法院搜
      索票前往臺北縣板橋市○○路○段47巷2弄7號之游寶億住
      處搜索，扣得丙○○持有之上開改造手槍2支、改造子彈
      28 顆等物，經送內政部警政署刑事警察局鑑驗，其中改
      造手槍1支（槍枝管制編號0000000000號），係以仿SIG
      SAUER 廠半自動手槍製造之金屬玩具手槍換裝土造金屬槍
      管改造而成之改造手槍，槍身及滑套均為黑色金屬材質，
      槍身護木為黑色金屬材質，撞針為黑色塑膠材質，彈匣為
      銀色金屬材質，槍管為黑色金屬材質，長約111.22mm、槍
      口處內徑約為8.05mm、外徑約為13.35 mm，槍枝各部性能
      良好，認具殺傷力；改造手槍1支（槍枝管制編號0000000
      000號）係以仿BERETTA廠半自動手槍製造之金屬玩具手槍
      換裝土造金屬槍管改造而成之改造手槍，槍身及滑套均為
      黑色金屬材質，槍身護木為黑色金屬材質，撞針為黑色金
      屬材質，彈匣為黑色金屬材質，槍管為銅色金屬材質，長
      約95.49mm、槍口處內徑約為7.79mm、外徑約為13.54mm，
      槍枝各部性能良好，認具殺傷力。另子彈部分，經原審另
      案92年度訴字第419號案卷中偵查及審理時分二次送鑑定
      結果，認係玩具槍金屬彈殼加裝直徑7.91厘米之土造金屬
      彈頭改造而成，其中17顆經試射均能擊發，認具殺傷力，
      其餘子彈11顆經試射結果不能擊發，經鑑定認不具殺傷力
      ，有該局91年3月8日刑鑑字第090035785號、92年5月8日
      刑鑑字第0920043374號函附鑑驗結果2份在卷足參（見丙○○前案臺灣板橋地方法院檢察署91年度偵字第4186號卷
      第46、47頁、前案臺灣板橋地方法院92年度訴字第419號
      卷第16、17頁），並有臺北縣政府警察局新莊分局搜索扣
      押筆錄暨扣押物品目錄表1份存卷可參，業經本院調借上
      開丙○○違反槍砲彈藥刀械管制條例刑事案件全卷核閱無
      訛（部分卷證影印本附本案卷宗）。是該扣案之改造手槍
      2 支、子彈17顆確屬槍砲彈藥刀械管制條例所指可發射子
      彈具有殺傷力之改造手槍及子彈甚明。
（二）復查上開證人丙○○為圖持有槍彈防身，乃於91年2月初
      某日，在臺北縣板橋市五權公園附近，以2萬餘元之代價
      ，委託被告甲○○為之製造、交付上開遭查扣之改造手槍
      及子彈等情，該情業據證人丙○○於臺灣板橋地方法院91
      年度訴字第1226號案件92年1月21日審理中，及於94年2月
      16日本案檢察官訊問時、本院前審審理時，均已證述明確
      ，有本院調閱之臺灣板橋地方法院91年度訴字第1226號案
      件全卷及本案卷宗可按。訊據被告固承認其綽號為「小宇
      」，且於91年2月間在名鐘公司工作，惟否認有何製造槍
      彈之犯行，辯稱：證人丙○○可能是為了脫罪才亂說的云
      云，就此證人丙○○於本案原審辯護人詰問時，雖證稱：
      於91年2月22日本案警詢時，曾稱槍枝是朋友介紹購買的
      ，不認識賣槍的人，用3萬4 千元的代價取得槍枝；於原
      審另案91年度訴字第1226號案件92年1月21日審理時證稱
      當庭的被告與交槍的人不太像，被告與渠不是國中同學，
      渠於本案發生之前就知道被告這個人，但是不熟；曾經回
      答檢察官說其實渠拿到槍根本沒有花錢，只有請他喝啤酒
      ，印象中應該沒有親眼看到拿槍給渠之人製造槍枝的經過
      云云，原審辯護人並執此點為被告辯護稱：證人丙○○前
      後就取得槍彈之時地、代價、如何交付等情無法為一致之
      陳述，故無法由證人丙○○之證述確認被告之犯罪事實云
      云。惟證人丙○○自91年2月22日警詢時起，均已一致證
      述係綽號「小宇」之人改造、交付本案槍彈無訛，核與被
      告之綽號「小宇」相符，又證人丙○○於原審另案91年度
      訴字第1226號案件92年1月21日審理前，雖曾多次接受訊
      問，然均未經依法具結，其供述縱與事實略有出入，尚不
      致觸犯刑法偽證罪責，而在該次審理期日經具結後，其雖
      先證稱：製作槍彈的那個人不太像在場的被告，那時渠跟
      小宇約在火車站見面，渠跟小宇並不認識云云，然經法官
      諭知隔離訊問被告暫行庭外等候續審後，即明白證稱：「
      （幫你改造槍管、子彈的是否就是剛剛在庭的被告甲○○
      ？）是的。甲○○是我之前重慶國中的同學，且因為被告
      父母跟我們父母都認識，我在庭上供述會有壓力，我希望
      以後訊問能隔離訊問不要跟被告同庭」等語（見原審另案
      91 年度訴字第1226號卷第140頁），是由當日證述內容前
      後觀之，顯見證人丙○○係因被告在庭，始避重就輕不願
      直接指認被告，然因其已依法具結，故於被告退庭後始行
      證述真實情形所致，而被告亦自承與證人丙○○原係同學
      關係（見本案原審卷第166頁），是證人丙○○自無誤認
      之可能。再參照證人丙○○於本案檢察官提示前開證述內
      容，並詰問當時所講的甲○○是否就是在場的被告時，其
      亦先表示：「我不想回答。」而經原審諭知請被告退庭後
      ，其又回答：「不用了。我現在回答，我忘記了。」（見
      本案原審卷第153頁）等情觀之，益徵證人丙○○復係處
      於迴護被告及涉犯偽證罪責之兩難當中，方選擇逃避明確
      回答檢察官之問題，故本院認證人丙○○於原審另案91年
      度訴字第1226號92年1月21日案件審理、於94年2月16日本
      案檢察官訊問時所為之結證內容應與事實相符，要不因證
      人丙○○其他證述內容彼此間略有參差而受影響。
（三）被告甲○○另辯稱：國中時曾因女友而與證人丙○○結怨
      打架，以致證人丙○○於本案挾怨報復云云，惟查證人丙○○於原審審理時已結證稱：從認識被告甲○○到今日並
      無發生過不愉快的事情，也沒有因女友的事情有過不愉快
      等語（見本案原審卷第153頁），依常理判斷，縱二人於
      國中時期確曾因細故打架，是否於相隔多年之後，仍存有
      誣陷被告甲○○涉犯製造槍彈重罪之動機，亦非無疑，被
      告甲○○復未提出其他足資證明與證人丙○○間確有仇隙
      怨恨之證據，自難憑被告甲○○空言指摘係被證人丙○○
      陷害，即認證人丙○○所言不可採。況證人丙○○於本身
      違反槍砲彈藥刀械管制條例案件之偵審程序中，均僅有供
      述係綽號「小宇」之人為其改造、交付槍彈，並未明確供
      出槍彈來源即係被告甲○○以求得輕判，其獲致緩刑，係
      原審考量其自白本身所犯之罪，顯具悔意，及其父中風、
      孩子年幼，賴其維繫一家生計等情，與被告甲○○犯行並
      無關連，有原審另案92年度訴字第419號判決書在卷可稽
      ，若證人丙○○確欲挾怨陷害被告甲○○，當其於91年2
      月22日為警查獲之時，即得供出「小宇」之真實姓名年籍
      ，而無須遲至於92年1月21日原審具結後，始因避免涉犯
      偽證刑責，才明確證述被告甲○○犯行，且於原審審理時
      仍有多所迴護被告之情狀，再參以本院前審審理時，被告
      甲○○及其選任辯護人復聲請傳喚證人丙○○到庭行交叉
      詰問時，經本院隔離訊問後，證人丙○○仍供稱：「（跟
      甲○○買時，你是否有交槍或交子彈給他，還是只有交錢
      給他？）‧‧‧‧，我應該是有拿玩具槍給他，他做好之
      後，再拿給我。（是否是玩具手槍委託他製作為真槍？）
      是。你是否確定他會改造槍彈？）我沒有親眼看到。只是
      聽他說他可以改造，我只知道當時是拿道具槍給他，他好
      了之後再拿給我。（你如何委託他？）就當面說。我問他
      是否會改造槍，事後就交槍給他。（子彈部分？）拿來的
      時候就有了。（他交給你的槍，外殼是否就是原來你交給
      他的槍？）應該是。我用眼睛看，外面是一樣的。（改造
      那個部分？）槍管。（你拿幾把玩具手槍給甲○○？）被
      警察查獲的貳把」等語（見本院前審95年6月15日審判筆
      錄）。其仍堅指確有拿玩具槍交給被告甲○○改造行為，
      故本院認證人丙○○並無任何藉虛偽證述以誣陷被告之動
      機，上開不利於被告之證詞均堪以採信。又雖證人丙○○
      於本院前審審理時或稱拿錢給被告甲○○買槍云云，惟參
      酌其上開供詞之真意應係指其委託被告改造槍枝後支付被
      告酬勞之意，並非被告甲○○賣槍給丙○○，併予敘明。
（四）被告甲○○之辯護人另辯稱：丙○○係於90年8月間持改
      造手槍與游寶億試射，足見丙○○所稱91年2月間請被告
      改造手槍等情不實云云，並請求傳喚證人游寶億到庭證實
      。經查：
    1.證人丙○○於91年2月20日警詢時陳稱：「（查扣改造手
      槍、子彈之材料來源）約一年前，我向綽號『小宇』之人
      ，以3萬4千元，在板橋車站前購得改造（仿造）手槍2支
      及子彈30顆」（見91年度偵字第7383號卷第5頁反面）；
      檢訊中陳稱（未具結）：「（何時叫他〈指被告甲○○〉
      做）2月份（指91年2月份）前。」（見91年度偵字第7383
      號卷第29頁反面、第30頁），並具結證稱：「我有親眼看
      到，他用電腦程式等改造，再用銅條，有機械聲音。就看
      到彈頭半成品掉下來，槍管部分我沒看到。」（見91年度
      偵字第1433號卷第23頁反面）；於本院前審審理時具結證
      稱：委託被告甲○○改造槍彈之時間為「91年2月農曆過
      年前」（見本院前審95年6月15日審判筆錄）。從上，證
      人丙○○證稱渠先購得仿造槍彈，而於91年2月之前，委
      託被告甲○○製造改造槍枝、子彈，並曾目睹被告甲○○
      製造子彈過程。
    2.被告甲○○於警詢時供稱：「我原本在台北縣板橋市○○
      路14巷22之1號『名鐘科技有限公司』上班，我都是利用
      上班時間在公司為他們車的，我在91年1月24日被台北縣
      政府警察局土城分局查獲過，那時我就自動辭職了，那些
      製造工具也都在公司，但當時土城分局都有拍照存證」（
      （見91年度偵字第7383號卷第4頁反面）；於原審供稱「
      2月多時，我人已經被開除了」、「丙○○所言我有意見
      ，91年2月，他並沒有拿槍枝給我，我在91年1月的時候就
      已經離職了」、「乙○○可以作證91年1月底，我就離職
      了。」（見原審卷第40頁反面、第147頁反面、第150 頁
      ），並具狀陳明伊於91年1月24日因另改造槍管案件為警
      查獲後，即行離職等語（見原審卷第74頁）。從上，被告
      甲○○於警詢、原審均供稱伊於91年1月24日因另改造槍
      管案件為警查獲後，即自名鐘公司離職。而證人即名鐘科
      技公司協理乙○○於原審具結證稱：「（被告在公司服務
      的期間你記得否）記得。我祇記得他來公司大概一年多，
      何時來的，何時離開的，我忘記了。」、「（被告曾經有
      過槍枝的案件，而警方有到公司去）有。」、「（被告是
      否從警方來過，就沒有去公司了）是。」、「（公司為何
      開除）因為那時候有刑警來公司，就是問被告的事情，被
      公司知道後，我在警察局有遇到被告，有跟他說要開除他
      ，被告也同意。」（見原審卷第157、161 頁）。從上，
      證人乙○○證稱被告甲○○因另改造槍管案件為警查獲後
      ，即被名鐘公司開除，被告甲○○也同意。互核被告甲○○與證人乙○○之證詞，可認被告甲○○於91年1月24日
      因另案為警查獲後，即自名鐘公司離職之事實。
    3.證人游寶億於91年2月20日警詢時供稱曾在3、4個月前（
      詳細日期記不得）與丙○○在伊家附近之排水溝試射改造
      槍枝等語（見91年度偵字第7383號偵查卷第8頁背面）。
      然證人游寶億於本院前審審理時到庭固證稱：伊曾跟丙○○持槍彈至伊家附近之河堤旁邊試射，當時丙○○有說持
      有的槍彈是跟朋友綽號「小宇」買的等語，惟關於詳細試
      射之時間為何？證人游寶億則稱已不記得等語（見本院前
      審95年6月15日審判筆錄）。從上，證人游寶億並未能明
      確證述渠與丙○○試射槍彈之時間。
    4.綜上可知，據被告甲○○與證人乙○○之陳述，被告甲○○於91年1月24日初次因另案被警查獲時，即自名鐘公司
      離職。核與丙○○於檢訊、本院前審審理時陳稱伊委託被
      告甲○○改造槍彈之時間為「91年2月份前」之證詞，並
      無不合；證人游寶億供詞就試射槍枝之時間則屢稱已記不
      清楚等語，本院認應以證人丙○○之供詞為可採，因而推
      算丙○○委請被告甲○○改造槍彈之時間應係91年1月間
      某日（被告於91年1月24日初次為警查獲而離職日前）。
      因此，被告甲○○之辯護人以游寶億上開自稱詳細時間已
      記不清楚之供詞，認丙○○係於90年8月間持改造手槍與
      游寶億試射云云，核不足採。
    5.被告甲○○於警詢時供稱：「（你是否知道本分局於91年
      2月20日在板橋市○○路○段47巷2弄7號游寶億家中查獲2
      把槍枝及子彈28顆？是否認得該些槍械？）我是聽許正郁
      告訴我才知道的，我認得子彈頭，那些子彈頭是我車的沒
      錯，但當時我是拿給張大龍。」、「因張大龍一直向我要
      ，所以我才車給他，我不知道他的年籍，也不知道他住那
      裡，都是他跑來公司找我的。」（見91年度偵字第7383號
      卷第3頁反面、第4頁）；檢訊中供稱：「子彈頭是我車的
      沒錯，但我沒拿給丙○○。我好像拿給張大龍，但我當時
      不知道是彈頭，他叫我車的，但我不知何作用」（見偵字
      第7383號卷第24頁反面）。證人張大龍於原審證稱被告甲○○曾交付10餘顆子彈頭給伊無訛（見原審卷第147頁正
      反面）。被告甲○○承認扣案子彈之彈頭，係由渠在名鐘
      公司所改造，但稱：伊將該子彈頭交付予張大龍云云，張
      大龍亦稱甲○○曾交伊子彈頭云云。然查張大龍證述被告
      甲○○曾交付10餘顆子彈頭給伊，與本件查扣之子彈28顆
      （具有殺傷力之改造子彈17顆、不具有殺傷力之改造子彈
      11顆）數目不符；且丙○○供證查扣之子彈係90年初（約
      於91年2月20日警詢時之前一年），委託被告甲○○改造
      ，伊有親眼看到甲○○用電腦程式等改造，看到彈頭半成
      品掉下來等語，可知被告甲○○確實受丙○○之託製造子
      彈，已如前述。況被告甲○○於另案（本院92年度上訴字
      第2747號被告甲○○違反槍砲彈藥刀械管制條例案件，業
      經最高法院94年度台上字第522號判決駁回被告甲○○上
      訴確定）中，製造2枝土造金屬槍管、1枝土造金屬槍管半
      成品給路恆昶，製造1枝土造金屬槍管給吳偉傑，有該案
      判決附卷可參（見本院卷第87至93頁），可知被告甲○○
      除本案之改造槍、彈外，尚有製造改造手槍之主要組成零
      件給多人，足見被告甲○○亦有製造改造子彈給多人之可
      能。縱認張大龍於原審證述被告甲○○曾交付10餘顆子彈
      頭給伊一事為真實，亦不足影響本案被告甲○○確實受丙○○之託製造改造子彈之事實，附此敘明。
（五）被告甲○○及辯護人另辯稱：被告甲○○僅係名鐘公司的
      學徒，並無能力及機會製造本案之槍枝、子彈云云，惟查
      本案查獲槍枝均係以金屬玩具手槍換裝土造金屬槍管改造
      而成；子彈係玩具槍金屬彈殼加裝土造金屬彈頭改造而成
      ，有上開內政部警政署刑事警察局函覆之槍彈鑑驗結果2
      份可憑，而被告於91年1月24日前案警詢時，業已供述：
      「（你交付給路恆昶改造手槍及槍管如何製作？製作時間
      地點？）我原本先在板橋市後埔國小旁一家模型槍店買1
      支模型玩具槍回去玩，結果把玩損害之後，就於90年12月
      底利用至公司上晚班之機會，撿拾剩餘之材料，自行車製
      1支槍管後，將之裝回模型槍上而成，而槍管是90年12月
      底至91年1月初之間，分別利用公司剩餘廢料及路恆昶給
      我之鋼材在公司上班時所製作的。」、「（製作槍管之過
      程如何？）將材料放至我們上班之傳統車床將外徑削薄，
      接著用桌上車床鑽孔最後再用直立式銑床車製成形」等語
      （見原審另案91年度訴字第1226號案卷中臺灣板橋地方法
      院檢察署91年度偵字第3075號卷第12 頁）在案，且本院
      另案亦已判決被告未經許可，連續製造槍砲之主要組成零
      件（即土造金屬槍管）確定，有本院92年度上訴字第2747
      號判決書在卷可參（業經最高法院94年度台上字第522 號
      判決駁回被告甲○○上訴確定，見本院卷第87至93頁）。
      又被告於本案警詢時，供稱：伊原本在名鐘公司上班，伊
      都是利用上班時間在公司為他們車的，伊曾車過槍管、撞
      針而已（見本案臺灣板橋地方法院檢察署91年度偵字第73
      83號卷第4頁）等語，於本案原審審理時，亦陳稱：伊是
      用桌上車床幫路恆昶鑽洞等語（見本案原審卷第167頁）
      。另證人即名鐘公司協理乙○○於原審審理時證稱：被告
      有可能利用公司二樓的車床作他自己的事情等語（見本案
      原審卷第164頁），在在均可認被告得利用其任職名鐘公
      司之機會，使用該公司內之機具、剩餘鋼材以製造土造金
      屬槍管之情，雖證人乙○○於本院審理時到庭證稱：「（
      甲○○無法利用名鐘公司的電腦車床去製造伊所繪出的圖
      的類似子彈頭的前端，因為伊公司之設備，每天都有固定
      的流程，沒有多餘的材料去製作那些東西。又因為甲○○
      他是學徒，沒有能力操作電腦製作出半成品來，況伊公司
      有請保全人員，不可能讓外人進去。電腦程式設計只能針
      對外徑或長短改變，無法做大幅度的改小，形狀也無法改
      變。公司的機器亦無法處理黑色、紅色金屬材質的東西等
      語（見本院前審95年6月15日審判筆錄）。然查證人乙○○上開證詞均屬個人臆測之詞，何況經詢以：「（甲○○
      是否可以自己攜帶材料進去？）那我就沒有辦法控制。（
      電腦是否可以修改？）可以。（你在地院審理時有回答說
      ：被告有可能利用二樓的設備做自己的事，那是什麼意思
      ？）二樓有一些簡單的設備。二樓的辦公室只有我一個人
      ，如果下班之後，他要作自己的事，我就沒有辦法控制」
      等語（見本院前審95年6月15日審判筆錄）。從而被告利
      用證人乙○○不在之際從事改造槍彈之行為，自有可能。
      而依上開槍彈鑑驗結果及被告警詢時所述，僅需將土造金
      屬槍管換裝在證人丙○○所購買交付之玩具手槍上，即足
      以製造完成具有殺傷力之改造手槍。是故證人乙○○證詞
      並不能為有利於被告之認定。
（六）關於改造子彈部分，被告甲○○於本案警詢、檢察官訊問
      時，均一致供明：伊認得子彈頭，那些子彈頭是伊車的沒
      錯（見本案臺灣板橋地方法院檢察署91年度偵字第7383號
      卷第4、24頁）等語無誤，故被告於原審訊問時，始改稱
      ：裡面寫到彈頭的東西，不是伊車製的云云，核屬畏罪卸
      責之詞，要難採信。被告甲○○於本院審理時爭執上開警
      詢及檢訊筆錄，辯稱：伊並非表示子彈頭是伊車的，當初
      警察是拿照片給伊看問伊有無車過類似的東西給朋友，因
      之前伊有拿過一大把公司做的產品給伊朋友張大龍等語，
      被告及選任辯護人並請求勘驗上開警詢及偵查筆錄錄音，
      以求證被告當時係供稱其有將類似子彈頭之空氣調節閥交
      給張大龍，而非交給子彈云云。惟查：
    1.經本院勘驗被告甲○○爭執之91年2月22日警詢筆錄錄音
      帶有爭執之部分內容結果如下：
      警察問：你是否知道我們在91年2月20日在游寶億家查獲
              2支槍跟28顆子彈？
      被告答：那時我打電話給許正義要跟他喝酒，他說他家有
              些事情。
      警察問：你是否是聽許正義這樣說？
      被告答：是。
      警察問：是那天？
      被告答：就是當天在警局的時候剛好找他喝酒。
      警察問：你是否認得這貳把槍跟子彈？
      被告答：子彈頭認得。
      警察問：為何認得？
      被告答：我以前有車過類似那種頭。
      警察問：那子彈頭是否是你車的？
      被告答：是。
      警察問：你車完拿給誰？
      被告答：我拿給張大龍。
    2.經本院勘驗被告甲○○爭執之91年5月14日上午10：45分
      偵查筆錄錄音帶有爭執之部分內容結果如下：
      檢察官問：你是否有製造子彈28顆賣給丙○○、游寶億？
      被告答：沒有。子彈頭很像是以前我車過的沒錯，但是我
              沒有拿過子彈給他們。
      檢察官問：子彈頭是否是你車的？
      被告答：子彈頭是我以前好像作車床有車過。
      檢察官問：子彈頭拿給誰？
      被告答：我很像有拿給張大龍過。
  以上見本院前審95年5月5日勘驗筆錄，被告甲○○及選任辯護
  人對上述勘驗結果亦無意見。
    3.從以上為被告甲○○及辯護人所不爭之警詢筆錄及偵查筆
      錄內容觀之，被告甲○○係明講其確有車過子彈頭，並將
      之交給張大龍等情，並無被告甲○○及辯護人所稱被告甲○○係將類似子彈頭之空氣調節閥交給張大龍，而非交給
      子彈等語。參以被告甲○○及選任辯護人所聲請傳訊之證
      人張大龍於本院前審亦證稱：「（甲○○是否曾經拿他們
      公司的空氣調節閥給你？提示空氣調節閥圖示）沒有。（
      甲○○是否曾經給你看過他自己車的子彈頭？）有。（有
      幾個子彈頭？）十來顆。（為何交給你？）我跟他要的。
      （你如何知道他有？）我們之前都有在一起」等語（以上
      見本院前審95年6月15日審判筆錄）。證人張大龍亦明確
      證稱其自被告甲○○處取得子彈頭，而非空氣調節閥。從
      而，亦足認被告甲○○確有車製本案之土造金屬彈頭，況
      依上開槍彈鑑驗結果所載，扣案子彈認係玩具槍金屬彈殼
      加裝直徑7.91厘米之土造金屬彈頭改造而成，顯見係被告
      甲○○將之加裝在玩具槍金屬彈殼上，即可製造完成本案
      扣案之改造子彈，是被告甲○○及指定辯護人辯稱被告甲○○曾將鐵塊鑽孔的過程，沒有辦法製造1把槍及子彈云
      云，均無可採。
（七）丙○○雖於警詢時陳稱：「查獲證物是我所有，因當時友
      人游寶億不在家，我到他家後即將灰色背包內槍枝、子彈
      、頭套、手套及電擊棒先放至友人游寶億房間內。該查扣
      物係準備至桃園市行搶賭場用」、「（有無試射過有無殺
      傷力）在板橋市○○路旁空地持二支手槍試射報廢車輛，
      有穿透過」（見91年偵字第7383號卷第6頁）；於偵查中
      證稱（未具結）：「（你有叫甲○○幫你改槍管、子彈頭
      ）有」、「（槍管是他改的）是的」、「（可否擊發）可
      以」等語（見91年偵字第7383號卷第29頁反面）。惟卷附
      內政部警政署91年3月8日刑鑑字第0910035785號函（影本
      ）記載：管制編號0000000000號槍枝槍管內徑約為8.05㎜
      ；管制編號0000000000號槍枝槍管內徑約7.79㎜；子彈28
      顆，係玩具金屬彈殼加裝直徑約7.91㎜之土造金屬彈頭改
      造而成（見原審卷第91至94頁）。扣案槍枝槍管內徑與子
      彈彈頭直徑似非一致。惟查鑑定人即內政部刑事警察局鑑
      識科警務正黃國正於本院具結證稱：槍枝管制編號
      0000000000號槍枝與槍枝管制編號0000000000號槍枝均為
      伊所鑑定的；所有測量值一定都會有誤差，管制編號
      0000000000號槍枝槍管內徑約為8.05㎜要擊發7.91mm的子
      彈，在數字上是合理的，可以擊發。管制編號0000000000
      號槍枝槍管內徑約7.79㎜，要去裝填7.91mm子彈可能有困
      難，但也許裝的進去。因這兩個誤差大約在不到0.2mm是
      非常小的距離，就像一片皮而已，子彈擊發時有很高的爆
      壓，所以在壓力急速膨脹的情況下，不排除這樣的誤差，
      彈頭被壓縮射擊出去。只是它射出能量的大小會受到影響
      。如果爆壓不夠，就全部無法擊發。另外，這次的鑑定是
      將槍枝、子彈分開鑑定。子彈部分，是以刑事警察局土造
      子彈試射器進行試射，所以並沒有把本案的子彈裝在這兩
      把任何1把槍之內實際進行試射。槍枝部分，是以性能檢
      驗法操作，也並沒有實際裝填子彈試射等語（見本院本審
      卷第39頁正面、背面）。可知扣案之槍枝，其中管制編號
      0000000000號槍枝（槍管內徑約為8.05mm），可以擊發扣
      案之改造子彈；管制編號0000000000號槍枝（槍管內徑約
      7.79㎜），要裝填扣案之改造子彈雖有些困難，但仍可裝
      填，且由於誤差值不到0.2mm是非常小的距離，裝填後仍
      有擊發之可能。是故，扣案槍枝槍管內徑與子彈彈頭直徑
      雖非一致，但仍不能據此即推翻被告甲○○接受丙○○委
      託，製造扣案之改造手槍和子彈等事實之認定。另被告甲○○於原審聲請勘驗扣案槍枝槍管是否相同材質，並提示
      乙○○辨識名鐘公司剩餘鋼材，能否用以改造扣案槍枝之
      槍管（見原審卷第61頁）。查扣案管制編號0000000000
      號槍枝槍管為黑色金屬材質；管制編號0000000000號槍枝
      槍管為銅色金屬材質（見原審卷第92、93頁），二者似非
      相同。然查：本件扣案管制編號0000000000號與管制編號
      0000000000號之改造手槍2把，已於另案宣告沒收（臺灣
      板橋地方法院92年度訴字第419號被告丙○○違反槍砲彈
      藥刀械管制條例案件，判決書見本院本審卷第49至51頁）
      ；並經臺灣板橋地方法院檢察署函覆本院說明：該扣案物
      ，業已依法沒收銷燬，此有臺灣板橋地方法院檢察署於96
      年2月9日板檢榮辛92執他4076字第12866號函附卷可參（
      見本院本審卷第48頁）。因此，無法再行鑑定扣案槍枝槍
      管之材質，亦無從提示乙○○辨識槍管之材質。且鑑定人
      黃國正於本院具結證稱：「（扣案槍枝）顏色部分，是我
      們就外觀觀察結果，我們並無實質對槍管內部材質做鑑定
      ，所以黑色槍管還是不排除銅色材質上黑色的漆」等語（
      見本院本審卷第39頁背面）。故扣案改造手槍2把，外觀
      顏色雖有不同（1把外觀為黑色，1把為外觀為銅色），然
      不能據此即認定上揭二支槍枝之槍管，其金屬材質並不相
      同一事，併予敘明。
（八）又丙○○於警詢時陳稱：「查獲證物是我所有，因當時友
      人游寶億不在家，我到他家後即將灰色背包內槍枝、子彈
      、頭套、手套及電擊棒先放至友人游寶億房間內。該查扣
      物係準備至桃園市行搶賭場用」、「（有無試射過有無殺
      傷力）在板橋市○○路旁空地持二支手槍試射報廢車輛，
      有穿透過」等語（見91年度偵字第7383號卷第6頁）；於
      檢訊中陳稱（未具結）：「（你有叫甲○○幫你改槍管、
      子彈頭）有」、「（槍管是他改的）是的」、「（可否擊
      發）可以」等語（見91年度偵字第7383號卷第29頁反面）
      ；有關被告甲○○交付其子彈之數量一事，丙○○於警詢
      時供稱「約一年前，我向綽號小宇之人，以3萬4千元，在
      板橋車站前購得改造手槍2支，及子彈30顆。」（見91 年
      度偵字第7383號卷第5頁反面）；於本院前審具結證稱：
      「（甲○○交給你幾支手槍幾顆子彈？）2支手槍，20幾
      顆子彈。」「是否就是扣案的28顆子彈？）應該是。」，
      另外又證述「（你是否曾經拿扣案的手槍跟子彈試射過？
      ）有。一次。」「（是否2支槍都有試射？）沒有，只有
      試射1支槍。」等語（見本院上訴審卷第141頁正面、背面
      ）。從上證詞可知，丙○○拿到被告甲○○交付之改造手
      槍2 把及改造子彈後，曾在板橋市○○路旁空地試射過其
      中1把改造手槍1次等情。然查丙○○於警詢、檢訊、原審
      、本院均未陳述試射時射擊子彈之數量，故無從得知丙○○就其中1把改造手槍，試射1次時射擊子彈之數量，惟按
      「罪疑惟輕」之法理，應認丙○○該次試射僅射擊1發子
      彈。況依丙○○於本院前審具結證述：被告甲○○交給伊
      改造手槍2把及子彈20幾顆（同樣依罪疑惟輕法理，本院
      採信丙○○收到20幾顆子彈之證詞），伊僅就其中1把改
      造手槍試射過1次等語；而本案丙○○被查扣之子彈共28
      顆。可知被告甲○○應交付與丙○○改造手槍2把及子彈
      29顆，丙○○僅就扣案之其中1把改造手槍試射過1次，該
      次射擊1發子彈，剩餘子彈28顆（即本案丙○○被查扣之
      子彈28顆），方符合常情。是故，被告甲○○接受丙○○
      委託，在名鐘公司製造之改造子彈共計29顆（其中具有殺
      傷力之改造子彈18顆、不具有殺傷力之改造子彈11顆），
      併予敘明。
二、綜上所述，本案事證明確，被告甲○○以2萬餘元代價，接
    受丙○○委託製造改造手槍及子彈，在名鐘公司製造可發射
    子彈具有殺傷力之改造手槍2支，以及具有殺傷力之改造子
    彈18顆（其中1顆查扣前已經丙○○試射擊發而未扣案）、
    不具有殺傷力之改造子彈11顆後，將該槍、彈交付丙○○之
    犯行，洵堪認定，應依法論科。
參、論罪科刑
一、按「行為後法律有變更者，適用行為時之法律。但行為後之
    法律有利於行為人者，適用最有利於行為人之法律。」，刑
    法第2條第1項訂有明文。被告行為後，刑法部分條文於94年
    2月2日修正公布，並自95年7月1日施行，其中原刑法第42條
    第2項規定：「易服勞役以1元以上3元以下折算一日。但勞役
    期限不得逾六個月。」，又被告行為時之易服勞役折算標準
    ，業據修正前罰金罰鍰提高標準條例第2條前段規定，就其
    原定數額提高為100倍折算1日，則本件被告甲○○行為時之
    易服勞役折算標準，應以銀元300元折算1日，即新台幣900
    元折算1日。惟修正後之刑法第42條第3項規定：「易服勞役
    以新台幣一千元、二千元或三千元折算一日。但勞役期限不
    得逾一年。」，比較修正前後之易服勞役折算標準，雖修正
    後刑法第42條第3項規定：易服勞役以新台幣1000元、2000
    元或3000元折算1日。但勞役期限不得逾一年。惟因本件受
    刑人如依新法以1000元折算1日之標準計算其易服勞役期間
    已逾6個月，依修正前刑法第42條第2項及第3項關於罰金易
    服勞役之折算標準，易服勞役期限不得逾6個月，罰金總額
    逾6 個月之日數者，以罰金總額逾6個月之日數比例折算。
    以修正前之舊法對受刑人較為有利，自仍應適用行為時即修
    正前刑法第42條第2項、第3項之規定，定其折算標準。至刑
    法第55條關於想像競合犯之規定，修正後增列第55條但書，
    惟對本件被告而言並無有利或不利之情形，自不生新舊法比
    較之問題，應依一般法律適用原則，適用裁判時法（最高法
    院95年度第21次刑事庭會議決議參照）。再原刑法第47條雖
    有修正，惟本件被告於徒刑執行完畢5年內故意再犯本件有
    期徒刑以上之罪，不論依修正前之刑法第47條，或修正後之
    刑法第47條第1項之規定，均構成累犯，對本件被告而言並
    無有利或不利之情形，自不生新舊法比較之問題，應逕依修
    正後刑法第47條第1項，論以累犯（詳如後述）。又原刑法
    第38條關於沒收之規定，雖亦有修正，惟本件查扣之改造手
    槍等，均屬違禁物（詳如後述），修正後對被告並無有利或
    不利之情形，自不生新舊法比較之問題，均併予敘明。另按
    槍砲彈藥刀械管制條例第12條第1項所稱之子彈，應指能擊
    發而具有殺傷力者，至若行為人已著手製造，而因製造過程
    有誤致未能擊發不具殺傷力者，則應成立同條第5項、第1項
    製造子彈未遂罪（最高法院94年度臺上字第4925號判決意旨
    參照）。查被告甲○○行為後，槍砲彈藥刀械管制條例業經
    總統於94年1月26日以華總一義字第09400010101號令修正公
    布，並自同年1月28日生效施行，修正前槍砲彈藥刀械管制
    條例第11條第1項之未經許可製造可發射子彈具有殺傷力之
    各式槍砲罪，移至新法第8條第1項，並將刑罰由5年以上有
    期徒刑，併科新臺幣1千萬元以下罰金，提高為無期徒刑或5
    年以上有期徒刑，併科新臺幣1千萬元以下罰金。比較新舊
    法結果，行為後修正之法律並不有利於被告，依刑法第2條
    第1項之規定，應適用行為時即修正前之槍砲彈藥刀械管制
    條例第11條第1項之規定處斷。另就上開槍砲彈藥刀械管制
    條例第12條第1項之規定未予修正，尚無比較新舊法之問題
    ，併此敘明。被告未經許可製造可發射子彈具有殺傷力之改
    造手槍，及製造具有殺傷力之子彈、不具有殺傷力之子彈，
    核其所為，係犯行為時即修正前槍砲彈藥刀械管制條例第11
    條第1項之未經許可製造可發射子彈具有殺傷力之改造槍枝
    罪、槍砲彈藥刀械管制條例第12條第1項之未經許可製造子
    彈既遂罪、槍砲彈藥刀械管制條例第12條第5項、第1項之未
    經許可製造子彈未遂罪。被告製造槍枝、子彈後之持有行為
    ，應各為製造槍枝、子彈之高度行為所吸收，均不另論罪。
    被告接受丙○○之委託後，以同一犯意為證人丙○○製造本
    案扣案之槍枝、子彈，法律上應評價為一行為而觸犯上開製
    造槍枝、子彈等三罪名，為想像競合犯，應依刑法第55條規
    定，從較重之製造具有殺傷力之改造手槍罪處斷。又被告前
    因殺人案件，經臺灣板橋地方法院判處有期徒刑5年，於85
    年1月23日縮短刑期假釋出監並付保護管束，至87年6月8日
    保護管束期滿執行完畢，有本院被告前案紀錄表1份附卷可
    按，其於刑之執行完畢後5年內，再犯本件有期徒刑以上之
    罪，為累犯，應依刑法第47條之規定加重其刑。
二、原審認被告甲○○罪證明確，予以論罪科刑，固非無見，惟
    查：(一)本件查獲之仿SIG SAUER廠半自動手槍製造之金屬玩
    具手槍改造而成之改造手槍（含彈匣一個，槍枝管制編號00
    00000000號）、仿BERETTA廠半自動手槍製造之金屬玩具手
    槍改造而成之改造手槍（含彈匣一個，槍枝管制編號000000
    0000號）各一支，係屬違禁物，於丙○○違反槍砲彈藥刀械
    管制條例案件判決確定後，雖經台灣地方法院檢察署以該署
    第處分命令執行沒收完畢。然按沒收物之執行完畢與沒收物
    之不存在，並非一事，因犯罪依法必須沒收之物，雖已於他
    案被告確定判決諭知沒收，並已執行完畢，對於其他被告之
    判決，仍應宣告沒收。蓋因此種沒收之諭知，對於嗣後判決
    之被告，仍不失為從刑，且在必須沒收之列，倘以該沒收物
    已因其他被告判決諭知沒收確定，並經執行完畢為理由，而
    不為沒收之諭知，於法即有未合。本件查獲之上開改造槍枝
    二支既屬違禁物，雖經他案宣告沒收並執行完畢，然既非已
    不存在，自應宣告沒收。原判決既未宣告沒收，復未於理由
    內說明不宣告沒收之原因，容有未當。(二)本件被告甲○○於
    91年1月24日初次被警查獲改造槍枝後，即自名鐘公司離職
    ，已如前述，原審認被告甲○○於91年2月間在名鐘公司任
    職期間，為本件改造槍枝之犯行，亦有違誤。被告提起上訴
    ，其猶執陳詞否認犯罪，上訴固無理由，惟因原判決既有可
    議，爰由本院撤銷改判，並審酌被告甲○○前有殺人及毒品
    等前科，素行不良，又利用其工作之便及職業技能，擅自製
    造具有殺傷力之改造槍、彈，足以嚴重危害人身安全及社會
    治安，暨其犯罪之動機、手段、所製造之槍、彈數量、犯後
    猶否認犯行等一切情狀，量處有期徒刑6年，併科罰金新臺
    幣20萬元，罰金如易服勞役，以罰金總額與6個月之日數比
    例折算之，以資懲儆。至於扣案之仿SIG SAUER廠半自動手
    槍製造之金屬玩具手槍改造而成之改造手槍（含彈匣一個，
    槍枝管制編號0000000000號）、仿BERETTA廠半自動手槍製
    造之金屬玩具手槍改造而成之改造手槍（含彈匣一個，槍枝
    管制編號0000000000號）各一支，係屬違禁物，應依刑法第
    38 條第1項第1款之規定宣告沒收。至於子彈部分，被告甲○○於本案製造之改造子彈共29顆，其中具有殺傷力之子彈
    1顆，因已於查扣前經丙○○試射擊發而未經扣案，既已擊
    發而滅失，爰不為沒收之諭知。剩餘扣案之改造子彈28顆，
    經原審另案92年度訴字第419號案卷中偵查及審理時分2次送
    鑑定結果，其中17顆經試射均能擊發，認具殺傷力，其餘子
    彈11 顆經試射結果不能擊發，經鑑定認不具殺傷力，有該
    局91年3月8日刑鑑字第090035785號、92年5月8日刑鑑字第
    09200433 74號函附鑑驗結果2份在卷足參。惟其中17顆經試
    射均能擊發部分，於鑑驗時均已試射擊發而不存在，既已滅
    失，爰均不為沒收之諭知。
據上論斷，應依刑事訴訟法第369條第1項前段、第364條、第299
條第1項前段，行為時即修正前槍砲彈藥刀械管制條例第11條第1
項、第12條第1項、第5項，刑法第2條第1項、第11條前段、第47
條、第55條、第38條第1項第1款，行為時即修正前刑法第42 條
第3項，修正前罰金罰鍰提高標準條例第2條，現行法規所定貨幣
單位折算新臺幣條例第2條，判決如主文。
本案經檢察官呂文忠到庭執行職務。
中　　華　　民　　國　　96　　年　　6 　　月　　7 　　日
　　　　　　　　　刑事第十四庭審判長法　官   陳志洋
　　　　　　　　　　　　　　　　　  法　官   林秀鳳
　　　　　　　　　　　　　　　　　  法　官   沈宜生
以上正本證明與原本無異。
如不服本判決，應於收受送達後十日內向本院提出上訴書狀，其
未敘述上訴之理由者並得於提起上訴後十日內向本院補提理由書
（均須按他造當事人之人數附繕本）。
                                    書記官   陳雅加
中　　華　　民　　國　　96　　年　　6 　　月　　11　　日
附錄：本案論罪科刑法條全文
行為時即修正前槍砲彈藥刀械管制條例第11條第1項：
未經許可，製造、販賣或運輸第4 條第1 項第1 款所稱其他可發
射金屬或子彈具有殺傷力之各式槍砲者，處5 年以上有期徒刑，
併科新臺幣1千萬元以下罰金。
行為時即修正前槍砲彈藥刀械管制條例第12條第1項
未經許可，製造、販賣或運輸子彈者，處1 年以上7 年以下有期
徒刑，併科新台幣5百萬元以下罰金。
